【裁判字號】    97,易,600
【裁判日期】    970820
【裁判案由】    竊盜
【裁判全文】
臺灣桃園地方法院刑事判決               97年度易字第600號
公  訴  人  臺灣桃園地方法院檢察署檢察官
被      告  甲○○
上列被告因竊盜案件，經檢察官提起公訴（97年度偵字第12585
、7279號），被告於本院準備程序進行中就被訴事實為有罪之陳
述，經本院告知簡式審判程序意旨，並聽取公訴人、被告之意見
後，本院裁定依簡式審判程序審理，判決如下：
    主  文
甲○○共同毀越安全設備竊盜，累犯，處有期徒刑捌月；又共同
竊盜，累犯，處有期徒刑伍月；又共同攜帶兇器竊盜，累犯，處
有期徒刑柒月；又竊盜，累犯，處有期徒刑伍月；又竊盜，累犯
，處有期徒刑伍月；又攜帶兇器竊盜電業之電線，累犯，處有期
徒刑捌月，扣案之棉質手套壹隻及破壞剪貳把均沒收。應執行有
期徒刑貳年陸月，扣案之棉質手套壹隻及破壞剪貳把均沒收。
    事    實
一、甲○○前曾於民國88年間因違反毒品危害防制條例案件，經
    本院以88年壢簡字第1163號判處有期徒刑5 月，其於92年6
    月19日易科罰金執行完畢。詎其猶不知悔改，竟意圖為自己
    不法所有，基於竊盜之犯意，分別為下列行為：
(一)其與呂永福（經臺灣桃園地方法院檢察署另案通緝），於97
    年3 月10日晚上11時許，共同前往桃園縣觀音鄉草漯村1 鄰
    156 號前，甲○○徒手破壞車庫旁鐵窗後進入車庫內，將車
    庫大門開啟後，竊取許煒  所有車號為L5─0953號自用小貨
    車及貨車上之工具乙批，由呂永福在旁把風，得手後供渠等
    代步使用。
(二)其與呂永福於同年3 月14日下午2 時10分許，一同前往同上
    縣平鎮市○○路156 號前，由甲○○在旁把風，呂永福則持
    其所有萬用鑰匙1 支，竊取乙○○所有車號為3721─EJ號自
    用小客車，得手後供渠等代步使用。
(三)其與呂永福於同年3 月14日晚上8 時30分許，一同行經同上
    縣中壢市○○里○○路○ 段926 巷15號旁，甲○○持其所有
    客觀上足以為危害人身安全而得作為兇器使用之扳手1 支，
    竊取丙○○所有車號DE─1140號自用小客車之車牌2 面，呂
    永福則在旁把風，得手後將前述車牌2 面懸掛於上述渠等所
    竊取之贓車上使用。
(四)其於同年5 月21日早上6 時許，行經同上縣大園鄉溪海村崙
    后子34號前，持其所有之萬用鑰匙1 支，竊取簡郭秀英所有
    供己○○使用之車號為7581─RX號自用小客車，得手後供己
    代步使用。
(五)其於同年5 月24日下午3 時30分許，在同上縣大園鄉○○○
    街24號前，持其所有前述之萬用1 支，竊取戊○○所有車號
    為6359─RN號自用小客車，得手後供代步使用。
(六)其於同年5 月24日晚上9 時許，前往同上縣觀音鄉○○路27
    2 號右斜對面電桿，以手戴棉質手套1 隻，持其所有客觀上
    足以為危害人身安全而得作為兇器使用之破壞剪2 把，以破
    壞剪下臺灣電力公司所有之供電設備電纜線3 條（重約6公
    斤、價值新台幣942 元），得手後，欲變現供己花用。
二、案經新竹縣警察局暨桃園縣政府警察局大園分局報請臺灣桃
    園地方法院檢察署檢察官偵查起訴。
    理    由
一、按除被告所犯為死刑、無期徒刑、最輕本刑為3 年以上有期
    徒刑之罪或高等法院管轄第一審案件者外，於第一次審判期
    日前之準備程序進行中，被告先就被訴事實為有罪之陳述時
    ，審判長得告知被告簡式審判程序之旨，並聽取當事人、代
    理人、辯護人及輔佐人之意見後，裁定進行簡式審判程序，
    刑事訴訟法第273 條之1 第1 項定有明文。經核本件被告甲
    ○○所犯係死刑、無期徒刑、最輕本刑為3 年以上有期徒刑
    以外之罪，其於準備程序中就被訴事實為有罪之陳述，經法
    官告知簡式審判程序之旨，並聽取公訴人、被告之意見後，
    本院爰依首揭規定，裁定由受命法官獨任進行簡式審判程序
    ，合先敘明。
二、認定犯罪事實所憑之證據及理由：
(一)有關犯罪事實一(一)部分：
    業據被告甲○○於本院準備程序及審理中供認不諱，並有被
    害人許煒  於警詢及偵查中指訴明確（見97年度偵字第7279
    號偵查卷宗第16至19、58至59頁），復有贓物認領保管單1
    紙及照片8 張在卷可佐（見97年度偵字第7279號偵查卷宗第
    38、42、45頁）。
(二)有關犯罪事實一(二)部分：
    業據被告甲○○於本院準備程序及審理中自承不諱，並有被
    害人乙○○於警詢中指訴歷歷（見97年度偵字第12585 號偵
    查卷宗第23至26頁），且有贓物認領保管單影本、桃園縣政
    府警察局大園分局刑案現場勘察紀錄表、內政部警政署刑事
    警察局鑑驗書各1 件及照片18張在卷可參（見97年度偵字第
    12585 號偵查卷宗第27至41頁）。
(三)有關犯罪事實一(三)部分：
    業據被告甲○○於本院準備程序及審理中自白不諱，復有被
    害人丙○○於警詢中指訴明確（見97年度偵字第12585 號偵
    查卷宗第42至43頁），且有車籍查詢—基本資料詳細畫面1
    紙在卷可稽（見97年度偵字第12585 號偵查卷宗第44頁）。
(四)有關犯罪事實一(四)部分：
    業據被告甲○○於本院準備程序及審理中供陳不諱，另有被
    害人己○○於警詢中指訴綦詳（見97年度偵字第12585 號偵
    查卷宗第45至46頁），且有失車記錄在卷可按（見97年度偵
    字第12585 號偵查卷宗第47頁）。
(五)有關犯罪事實一(五)部分：
    業據被告甲○○於本院準備程序及審理中自承不諱，並有被
    害人戊○○於警詢中指訴明確（見97年度偵字第12585 號偵
    查卷宗第48至49頁），復有失車記錄1 紙及照片3 張在卷可
    佐（見97年度偵字第12585 號偵查卷宗第50、55頁）。
(六)有關犯罪事實一(六)部分：
    業據被告甲○○於本院準備程序及審理中自白不諱，核與證
    人即臺灣電力公司人員丁○○證述相符（見97年度偵字第12
    585 號偵查卷宗第51頁），且有贓物認領保管單1 紙及照片
    11張在卷可參（見97年度偵字第12585 號偵查卷宗第52、56
    至頁），復有棉質手套1 隻及破壞剪2 把扣案足憑。
(七)綜上所述，足認被告自白與事實相符，犯行明確，應依法論
    科。
三、按刑法第321 條第1 項第2 款所謂「其他安全設備」，係指
    除門扇牆垣以外，依通常觀念足認為防盜之一切設備而言（
    最高法院78年度台上字第4418號判決意旨參照）。鐵皮屋之
    鐵片、防盜窗、屋頂、冷氣孔與「門扇、牆垣」具有相類之
    性質，依社會通常觀念足認為屬防盜之設備，自係屬其他安
    全設備。再按毀壞門扇及安全設備之行為，乃係竊盜之加重
    要件行為，自無成立毀損之餘地。（最高法院83年度台上字
    第3856號判決意旨參照）。被告甲○○竊取犯罪事實一(一)之
    自用小貨車係徒手破壞車庫鐵窗進而攀爬鐵窗入內之方式為
    之，揆諸上揭判例意旨，其所為是毀越安全設備而犯之甚明
    。次按刑法第321 條第1 項第3 款之攜帶兇器竊盜罪，係以
    行為人攜帶兇器竊盜為其加重條件，此所謂兇器，其種類並
    無限制，凡客觀上足對人之生命、身體、安全構成威脅，具
    有危險性之兇器均屬之，且祇須行竊時攜帶此種具有危險性
    之兇器為已足，並不以攜帶之初有行兇之意圖為必要（最高
    法院79年臺上字第5253號判例意旨參照）。查被告甲○○持
    以犯犯罪事實欄一(三)、(六)所用之扳手及破壞剪，均屬金屬製
    品，質地堅硬，是其客觀上均具有危險性，足以對人之身體
    、生命、安全構成威脅，顯為刑法第321 條第1 項第3 款所
    指之兇器無疑。再按「竊盜或損壞電桿、電線、變壓器或其
    他供電設備者，依刑法之規定從重處斷。」，電業法第105
    條定有明文，則竊取電業法之電線，除犯刑法之竊盜罪外，
    亦構成電業法第105 條之竊盜供電設備罪，依刑法竊盜罪之
    法律效果論處；而依特別法優於普通法之法律競合關係，竊
    取電業法之電線犯行，電業法第105 條應優先於刑法竊盜罪
    章而適用。核被告犯罪事實一(一)所為，係犯刑法第321 條第
    1 項第2 款之毀越安全設備竊盜罪；犯罪事實一(二)、(四)及(五)
    所為，均係犯刑法第320 條第1 項之普通竊盜罪；犯罪事實
    一(三)所為，係犯刑法第321 條第1 項第3 款之攜帶兇器竊盜
    罪；犯罪事實一(六)所為，係犯電業法第105 條竊盜供電設備
    罪，依刑法第321 條第1 項第3 款之攜帶兇器竊盜罪之規定
    從重處斷，檢察官已於起訴書犯罪事實欄內論及被告竊取電
    纜線之事實，僅漏未論列電業法第105 條之法條，應予補充
    之。又被告甲○○與呂永福就犯罪事實一(一)、(二)及(三)所示之
    罪，具有犯意聯絡及行為分擔，均為共同正犯。另被告所犯
    上開之罪，犯意各別，罪名不同，應分論併罰之。又被告前
    有如事實欄所述之犯罪科刑及執行情形，此有臺灣高等法院
    被告前案紀錄表1 份在卷可稽，其於上開有期徒刑執行完畢
    後，5 年以內再故意犯本罪，應依刑法第47條第1 條規定論
    以累犯，並加重其刑。爰審酌被告尚值壯年，竟不思以正當
    手段獲取財物，而運用智慧於不當之途，且竊取他人之自用
    小貨車或自用小客車之目的竟係為代步使用，又竊取電纜線
    則為變賣換取現金供施用毒品之用，及其前科、素行、犯罪
    之手段、所竊取財物之價值、犯後尚知坦承犯行，態度良好
    等一切情狀，分別量處如主文所示之刑，並定其應執行之刑
    。至檢察官雖以被告本件所犯多次竊盜、加重竊盜犯行而具
    有犯罪之習慣另請宣告被告強制工作，然按保安處分係針對
    受處分人將來之危險性所為之處置，以達教化、治療之目的
    ，為刑罰之補充制度，我國現行刑法採刑罰與保安處分雙軌
    制，係在維持行為責任之刑罰原則下，為協助行為人再社會
    化之功能，以及改善行為人潛在之危險性格，期能達成根治
    犯罪原因、預防犯罪之特別目的。是保安處分中之強制工作
    ，旨在對嚴重職業性犯罪及欠缺正確工作觀念或無正常工作
    因而犯罪者，強制其從事勞動，學習一技之長及正確之謀生
    觀念，使其日後重返社會，能適應社會生活。又竊盜犯贓物
    犯保安處分條例第3 條第1 項規定：18歲以上之「竊盜犯」
    、贓物犯，有犯罪之習慣者，得於刑之執行前，令入勞動場
    所強制工作。另刑法第90條第1 項亦規定：有犯罪之習慣或
    因遊蕩或懶惰成習而犯罪者，得於刑之執行完畢或赦免後，
    令入勞動場所，強制工作。即均係本於保安處分應受比例原
    則之規範，使保安處分之宣告，與行為人所為行為之嚴重性
    、行為人所表現之危險性及對於行為人未來行為之期待性相
    當之意旨而制定，而由法院視行為人之危險性格，決定應否
    令入勞動處所強制工作，以達預防之目的，有最高法院95年
    度台上字第4615號判決意旨可參。經本院查閱被告甲○○之
    前案紀錄表，其曾於88間，因違反毒品危害防制條例案件，
    經本院以88年壢簡字第1163號判處有期徒刑5 月，其於92年
    6 月19日易科罰金執行完畢；另於89年間因竊盜及公共危險
    案件，經本院以89年度易字第3114號分別判處有期徒刑5 月
    、2 月，並定應執行刑為6 月，其於90年4 月30日易科罰金
    執行完畢，則本件被告固有如檢察官所指重複犯罪之情形，
    惟因其前案不僅係以易科罰金結案而未受徒刑之教化，且前
    次犯罪距離本次犯罪已有數年，尚難認非使其為強制工作外
    ，已無其他方法使為處罰及教化，如本院對被告就本案處以
    長期有期徒刑，其執行內容與強制工作內容無異，亦即同樣
    可達教化及預防之目的，再被告前科資料雖有竊盜等案，然
    已相隔數年，被告前科案件之犯罪時間並非密集，尚難認其
    有犯罪之習慣，且如本院就本件已定應執行刑外，另宣告強
    制工作3 年，實質上係處以與被告犯行相較之下顯不相當之
    刑罰，亦有違比例原則之虞。是公訴人關於強制工作之聲請
    ，於法尚有未合之處。至被告甲○○持以犯犯罪事實一(二)、
    (四)及(五)所用之萬能鑰匙，雖係被告甲○○或同案被告呂永福
    所有，然並未扣案，而被告甲○○供承其所有之萬用鑰匙業
    已丟棄，且亦不知道呂永福所有之萬能鑰匙現在於何處，並
    無證據證明前述萬用鑰匙均尚存在，況非屬必須沒收之物，
    為避免將來執行困難，故均不宣告沒收。又被告甲○○持以
    犯犯罪事實一(三)所用之扳手1 支，亦未扣案，且被告甲○○
    供述業已丟棄，復無證據證明仍存在，且非屬必須沒收之物
    ，為避免日後執行困難，爰不另為沒收之諭知。此外，扣案
    之棉質手套1 隻及破壞剪2 把，為被告甲○○所有，且係供
    犯罪一(六)所用之物，爰依刑法第38條第1 項第2 款規定宣告
    沒收。
據上論斷，應依刑事訴訟法第273 條之1 第1 項、第299 條第1
項前段，電業法第105 條、刑法第320 條第1 項、第321 條第1
項第2 款、第321 條第1 項第3 款、第28條、第51條第5 款、第
47條第1 項、第38條第1 項第2 款，判決如主文。
本案經檢察官翁偉玲到庭執行職務。
中    華    民    國    97    年    8     月    20    日
                  刑事第七庭    法  官  連雅婷
以上正本證明與原本無異
如不服本判決書應於送達後10日內向本院提出上訴狀
                                書記官  張尹嫚
中    華    民    國    97    年    8     月    20    日
電業法第105條
（罰則（一）供電設備之竊盜或損壞）
竊盜或損壞電桿、電線、變壓器或其他供電設備者，依刑法之規
定從重處斷。
中華民國刑法第320 條（普通竊盜罪、竊佔罪）
意圖為自己或第三人不法之所有，而竊取他人之動產者，為竊盜
罪，處5 年以下有期徒刑、拘役或5 百元以下罰金。
意圖為自己或第三人不法之利益，而竊佔他人之不動產者，依前
項之規定處斷。
前二項之未遂犯罰之。
中華民國刑法第321條（加重竊盜罪）
犯竊盜罪而有左列情形之一者，處6 月以上、5 年以下有期徒刑
：
一、於夜間侵入住宅或有人居住之建築物、船艦或隱匿其內而犯
之者。
二、毀越門扇、牆垣或其他安全設備而犯之者。
三、攜帶兇器而犯之者。
四、結夥三人以上而犯之者。
五、乘火災、水災或其他災害之際而犯之者。
六、在車站或埠頭而犯之者。
前項之未遂犯罰之。


司法院資訊處製作；財團法人民間司法改革基金會備份。
